臺灣南投地方法院民事簡易判決
110年度投簡字第468號
原      告  黃桂香  

訴訟代理人  許家瑜律師
被      告  林靖傑  


上列當事人間債務人異議之訴，本院於民國111年5月3日言詞辯
論終結，判決如下：
    主  文
原告之訴駁回。
訴訟費用由原告負擔。
    事實及理由
一、按訴狀送達後，原告不得將原訴變更或追加他訴。但有請求
    之基礎事實同一者，不在此限，民事訴訟法第255條第1項第
    2款定有明文。查原告起訴時原聲明第1項為「本院110年度
    司執字第29471號請求清償債務強制執行事件（下稱系爭執
    行事件）之強制執行程序，應予撤銷。」，嗣原告於民國11
    1年5月3日言詞辯論期日當場變更聲明第1項為「㈠確認被告
    就本院110年度司促字第6332號支付命令（下稱系爭支付命
    令）所載債權，於超過『新臺幣（下同）4萬3,020元，及自
    民國110年10月11日起至清償日止，按週年利率5％計算之利
    息』部分，對原告不存在；㈡系爭執行事件，於超過『4萬3,02
    0元，及自民國110年10月11日起至清償日止，按週年利率5％
    計算之利息』部分之執行程序，應予撤銷。」，核原告所為
    聲明之變更，係追加確認被告對原告所執有如系爭支付命令
    所載債權於超過「4萬3,020元，及自民國110年10月11日起
    至清償日止，按週年利率5％計算之利息」部分之訴，並變更
    訴請本院撤銷系爭執行事件對原告執行程序之範圍，其所主
    張之內容未改變，應認請求之基礎事實同一，合於前揭規定
    ，應予准許。
二、第按確認法律關係之訴，非原告有即受確認判決之法律上利
    益者，不得提起之，民事訴訟法第247條第1項前段定有明文
    。所謂即受確認判決之法律上利益，係指法律關係之存否不
    明確，原告主觀上認其在法律上之地位有不安之狀態存在，
    且此種不安之狀態，能以確認判決將之除去者而言（最高法
    院52年台上字第1240號判例參照）。本件原告就系爭命令所
    載被告對原告之債權，於超過「4萬3,020元，及自民國110
    年10月11日起至清償日止，按週年利率5％計算之利息」部分
    ，予以否認，此項爭執攸關原告是否遭被告繼續求償，此法
    律上地位不安狀態，自得以確認債權存否之訴除去，應認原
    告提起本件訴訟，有確認利益。
三、原告主張：
    被告於110年9月15日，以原告自105年1月1日起陸續向原告
    借款42萬5,000元，應按月還款3,000元，惟自110年2月15日
    起即未還款，在清償7萬9,570元後，原告尚積欠被告34萬5,
    430元為由，向本院聲請對原告核發支付命令，經本院核發
    系爭付命令，被告於系爭支付命令確定後，即對原告為強制
    執行。惟原告否認被告於支付命令聲請狀中所主張「自105
    年1月1日起陸續向原告借款42萬5,000元」之事實，被告自
    應就消費借貸意思表示一致及借款業已交付之事實，負擔舉
    證責任。另事實上，原告僅曾於106年間向被告借款13萬元
    而已，當時係由被告於106年8月30日匯款13萬元至原告所有
    鹿谷郵局（帳號：0000000-0000000號）帳戶，而原告迄今
    已清償8萬6,980元（包含匯款5萬4,000元予被告，及被告向
    原告購買茶葉及特產之價金，抵充3萬2,980元），原告僅積
    欠被告4萬3,020元，故原告提起確認之訴，並依強制執行法
    第14條第2項規定，提起債務人異議之訴等語，並聲明：如
    第一點變更後之聲明所示。
四、被告答辯：
    被告對原告有34萬5,430元之債權，其各筆債權為：㈠原告向
    被告借8萬5,000元；㈡原告父親住院開刀借11萬元；㈢借10萬
    元繳貸款；㈣106年8月30日借13萬元，因原告於翌日須繳納
    票款。另依兩造於108年1月3日之LINE通訊軟體對話紀錄，
    可知原告積欠被告之帳目還剩42萬5,000元，於108年10月15
    日時，帳目還剩40萬5,220元，於108年11月帳目還剩34萬5,
    430元，原告之後就未還款，原告主張僅積欠原告4萬3,020
    元，實為杜撰編造等語，資為答辯，並聲明：如主文第1項
    所示。
五、本院之判斷：
  ㈠查被告於110年9月15日向本院聲請對原告核發支付命令，經
    本院核發系爭支付命令，系爭支付命令於110年11月3日確定
    ，被告於110年12月3日執系爭支付命令及確定證明書向本院
    聲請對原告為強制執行，經本院以系爭執行事件受理等情，
    業經本院依職權調取本院110年度司促字第6332號民事卷及
    系爭執行事件執行卷核閱無訛，堪信為真實。
  ㈡按稱消費借貸者，於當事人間必本於借貸之意思合致，而有
    移轉金錢或其他代替物之所有權於他方之行為，始得當之。
    是以消費借貸，因交付金錢之原因多端，除有金錢之交付外
    ，尚須本於借貸之意思而為交付，方克成立。倘當事人主張
    與他方有消費借貸關係存在者，自應就該借貸意思互相表示
    合致及借款業已交付之事實，均負舉證之責任，其僅證明有
    金錢之交付，未能證明借貸意思表示合致者，仍不能認為有
    該借貸關係存在（最高法院110年度台上字第1096號判決要
    旨參照）。被告對原告有34萬5,430元之債權，其各筆債權
    為：㈠原告向被告借8萬5,000元；㈡原告父親住院開刀借11萬
    元；㈢借10萬元繳貸款；㈣106年8月30日借13萬元，因原告於
    翌日須繳納票款等情，為原告所否認，爰就被告對原告有無
    借款債權一事，析述如下：
    ⒈有關被告主張原告向被告借款8萬5,000元部分：
      查被告未能提出曾交付8萬5,000元借款予原告之證據，且
      依被告於支付命令卷所提出之兩造LINE通訊軟體對話紀錄
      ，亦未見兩造有提及8萬5,000元借款之相關內容，難認被
      告有關原告向被告借款8萬5,000元之主張為真實。
    ⒉有關被告主張原告向被告借款11萬元部分：
      被告雖主張係在原告之戶籍地交付現金予原告（見本院卷
      第167頁），而原告雖自承曾因原告父親住院多次，被告
      確實有交付約3萬5,000元之款項予原告，惟原告否認兩造
      有消費借貸意思表示一致，並主張係被告心甘情願幫忙支
      付（見本院卷第166頁）等語。本院審酌被告未能提出曾
      交付11萬元現金借款予原告之證據，且依被告於支付命令
      卷所提出之兩造LINE通訊軟體對話紀錄，亦未見兩造有提
      及11萬元借款之相關內容，縱原告曾自被告處取得3萬5,0
      00元，惟因未有強而有力之證據足以證明兩造確有就此筆
      借款達成意思表示一致之事實，難認被告有關原告向被告
      借款11萬元之主張為真實。
    ⒊有關被告主張原告向被告借款10萬元部分：
      被告雖主張原告於某日晚上約9時許，以電話向被告表明
      翌日有10萬元之現金以清償貸款，被告於翌日前往郵局以
      無摺存款方式將10萬元借款存入原告之郵局帳戶（見本院
      卷第167頁）等語，而經本院於111年5月3日言詞辯論期日
      當場訊問被告是否聲請本院向郵局調取原告所有帳戶之交
      易明細，經被告表明「不用，認為沒必要。」（見本院卷
      第167頁）等語，本院審酌被告未能提出曾交付10萬元借
      款予原告之證據，且依被告於支付命令卷所提出之兩造LI
      NE通訊軟體對話紀錄，亦未見兩造有提及10萬元借款之相
      關內容，難認被告有關原告向被告借款11萬元之主張為真
      實。
    ⒋有關被告主張原告106年8月30日借款13萬元部分：
      此部分業經原告自認，原告亦主張已清償8萬6,980元（見
      本院卷第29頁），而被告亦不爭執原告已清償8萬6,980元
      之事實（見本院卷第167頁）。是被告對原告就兩造於106
      年8月30日所成立13萬元消費借貸法律關係，原告僅尚積
      欠原告4萬3,020元（計算式：130,000－43,020）。
    ⒌有關被告於本院110年度司促字第6332號民事卷所提出之LI
      NE通訊軟體對話紀錄及本院卷第129至143頁之LINE通訊軟
      體對話紀錄部分：
      ⑴查原告曾於108年7月8日上午11時33分，以LINE通訊軟體
        向被告表明「之前就跟你講等小孩出獄有賺錢開始會加
        減還你……他剛出來不久工作未穩定（我知道這是我的事
        不用講給你聽）……目前依我的能力狀況只能每月還你(0
        000-0000)……每月15日最少3000……後續狀況好一點再加…
        …如何！說真的太多我也付擔不起……」等文字內容（見
        支付命令卷第9及21頁），復原告於某日下午7時55分許
        ，以LINE通訊軟體向被告表明「10/15止……我的餘額是4
        0552」、「405520」等文字內容，經被告於同日下午7
        時56分，回復「扣今天了沒」等語，原告再於同日下午
        7時56分及7時57分，分別表明「沒」、「扣完是402220
        」等語（見支付命令卷第33頁）。再者，兩造之LINE通
        訊軟體對話紀錄中，亦有多次原告傳送「手機計算機顯
        示金額扣除3,000元後剩餘款項」擷取畫面（見支付命
        令卷第13頁）、「原告以郵局帳戶匯款3,000元予被告
        之交易結果」擷取畫面（見支付命令卷第25、27、35、
        37、47、49、57、59及61頁）及「原告以郵局ATM匯款3
        ,000元被告之交易明細表翻拍照片」（見支付命令卷第
        17、19、43及63頁）。本院斟酌前揭兩造之LINE通訊軟
        體對話紀錄及相關匯款之交易資料，認為被告截至110
        年3月15日前某日，被告所傳送予原告之手機計算機計
        算債權金額之圖示，顯示原告於110年2月17日以郵局AT
        M匯款6,000元予被告後，尚積欠被告34萬5,430元（見
        支付命令卷第63及65頁）。
      ⑵雖原告否認兩造間有就被告所主張之34萬5,430元借款債
        權，於超過「4萬3,020元，及自民國110年10月11日起
        至清償日止，按週年利率5％計算之利息」部分一事有消
        費借貸意思表示一致，並主張係兩造分手後，被告知道
        原告已另交新男友，即反悔金援，以威脅及不當言語，
        要求原告將被告所贈與之款項予以返還（見本院卷157
        頁）云云，本院認為因被告否認兩造曾有交往之事實（
        見本院卷第112頁），且原告於110年2月25日亦曾傳送
        「……原本會一個月還你3000也是硬擠出來的！……雖然欠
        你錢是一定要還你的，問題是也要我日子過得下去…現
        在真的沒多餘的錢了！」之文字訊息（見本院卷第137
        頁），顯見原告於110年2月25日當時亦自認有積欠被告
        款項，在在證明，兩造就被告於支付命令卷所主張之金
        額，確實有消費借貸意思表示一致情事。
  ㈢基上，被告對原告確實有34萬5,430元之消費借款債權存在，
    被告向本院聲請對原告核發支付命令，本院所核發之系爭命
    令所載之債權，確實存在，從而被告執系爭支付命令及確定
    證明書，向本院聲請對原告為強制執行，即屬有據。
六、據上論結，原告提起確認訴訟及依強制執行法第14條第2項
    之債務人異議之訴，為第一點變更後之聲明所示之主張，為
    無理由，應予駁回。
七、本件事證業臻明確，兩造其餘主張、攻擊防禦方法及證據資
    料，經本院審酌後認均不足以影響本件判決之結果，爰不逐
    一論列。
八、訴訟費用負擔之依據：民事訴訟法第78條。
中　　華　　民　　國　　111 　年　　5 　　月　　31　　日
                  南投簡易庭  法  官  林彥宇
以上為正本係照原本作成。
如不服本判決，應於送達後20日內，向本院提出上訴狀並表明上
訴理由，如於本判決宣示後送達前提起上訴者，應於判決送達後
20日內補提上訴理由書（須附繕本）；並向本院繳足上訴裁判費
（如委任律師提起上訴，請注意民事訴訟法施行法第9條規定）
。
中　　華　　民　　國　　111 　年　　5 　　月　　31　　日
                              書記官  藍建文